臺灣高等法院高雄分院刑事判決　　九十一年度上易字第二三七號
　　上　訴　人　臺灣屏東地方法院檢察署檢察官
　　被　　　告　丙○○
右上訴人因被告詐欺案件，不服臺灣屏東地方法院九十年度易字第一四四九號中華民
國九十年十二月三十一日第一審判決（起訴案號：臺灣屏東地方法院檢察署九十年度
偵字第二三九七號），提起上訴，本院判決如左：
      主  文
上訴駁回。
      理  由
一、甲訴意旨略以：被告丙○○基於意圖為自己不法所有之概括犯意，自民國八十九
    年五月九日起至同年五月十三日止，連續擅自使用吳明煌（通緝中，未起訴）以
    不詳方法取得冒用乙○○○名義向中華電信股份有限甲司（以下稱中華電信甲司
    ）申請之0000000000號行動電話門號撥打電話，使中華電信甲司陷於
    錯誤未即發現，因而免於繳納電話費之財產上不法利益，嗣為乙○○○發覺報警
    查獲，因認被告涉有刑法第三百三十九條第二項之罪嫌。
二、甲訴人認被告涉犯詐欺罪嫌，係以被害人乙○○○之指訴，核與證人王美芳證述
    被告曾以系爭行動電話與其通話等語相符，並有電話通聯紀錄在卷可稽，又參以
    證人馬正聖證稱吳明煌經常更換電話號碼，系爭行動電話應為被告長期使用，且
    被告與吳明煌為男女朋友關係，關係密切，被告就系爭行動電話從何而來，自不
    得委為不知等情，資為論據。
三、按犯罪事實應依證據認定之，無證據不得推定其犯罪事實，刑事訴訟法第一百五
    十四條定有明文。又認定犯罪事實所憑之證據，雖不以直接證據為限，間接證據
    亦包括在內；然而無論為直接證據或間接證據，其為訴訟上之證明，須於通常一
    般人均不致有所懷疑，而得以確信其為真實之程度者，始得據為有罪之認定（最
    高法院七十六年臺上字第四九八六號判例可資參照）。
四、訊據被告堅詞否認有詐欺犯行，辯稱系爭行動電話係向朋友吳明煌所借，非其所
    有，亦不知系爭行動電話是冒名申請而來等語。又查：
  (一)被害人乙○○○固指訴遭他人冒名向中華電信甲司申請0000000000
      號行動電話門號撥打電話等語（見警卷第十一頁、偵查卷第十三～十四頁），
      又證人王美芳亦證述被告曾以系爭行動電話與其通話等語（見警卷第五～六頁
      ），並有切結書、申請書、欠費清單及通聯紀錄在卷可佐（見警卷第十三～三
      十三頁）；且依通聯紀錄顯示被告以系爭行動電話撥打證人王美芳持有000
      0000000號行動電話有四次，分別係九十年五月九日八時四十六分五十
      六秒（通話時間計廿六秒）、同日九時十三分四十四秒（通話時間計六秒）、
      同日十時五十三分三十八秒（通話時間計十九秒）及同年月十一日十九時九分
      五十七秒（通話時間計廿一秒）。然被害人乙○○○及證人王美芳上述陳述，
      暨上開切結書、申請書、欠費清單、通聯紀錄，均僅足以證明被告有使用系爭
      行動電話，並不足以證明被告有冒名申請系爭電話，或明知系爭行動電話係冒
      名申請而來，為圖免於繳納電話費之財產上不法利益，仍故予使用之行為。再
      被告所辯系爭行動電話係向朋友吳明煌所借，不知系爭行動電話是冒名申請而
      來之情，核與證人王美芳證述：「（問：你是否認識一名叫吳明煌的男子？）
      他是丙○○（被告）的男友，我有時撥0000000000號行動電話就是
      他接聽的」等語（見警卷第六頁），另證人馬正聖亦證稱：「（問：警方根據
      0000000000號行動電話．．查出該機曾多次撥入你所申請．．．行
  動電話，請問發話人為何？）撥話人為一名叫吳明煌之男子．．．因為我曾撥
      該線電話找他，那段期間他說女朋友要生產，他有撥電話要向我借錢．．．」
      等語（見警卷第七頁）。從而系爭電話既非專屬被告使用，被告所辯上情，非
      不可採取。
  (二)至被告於警訊雖供承將系爭行動電話借予邵開明使用等語，核與證人張元宗於
      警訊證述邵開明曾使用系爭電話與其通話等語相符（見警卷第二、九頁），另
      證人馬正聖復證稱吳明煌經常更換行動電話號碼等語（見警卷第八頁）。然依
      被告供稱其與吳明煌係男女朋友，並向吳明煌借系爭行動電話使用，則被告將
      系爭電話再暫借邵開明使用，並不違一般社會常情。況依日前社會現狀，行動
      電話日益普及，求新求變，在此情形下，吳明煌擁有系爭行動電話，並非特別
      異於常情，故被告與吳明煌雖為男女朋友關係，實難認被告必當知悉系爭行動
      電話係冒名申請而來，亦難以苛責被告有存疑求證之責。是證人張元宗、馬正
      聖之上開證言，尚無從據以證明被告明知系爭行動電話係吳明煌冒名申請而來
      ，仍供己長期使用之事實。
    綜上所述，被告詐欺犯行尚查無其他積極證據足資證明，被告犯罪即屬不能證明
    。又測謊鑑定，係依一般人在說謊時，會產生遲疑、緊張恐懼、不安等心理波動
    現象，乃利用測謊儀器將受測者之上開情緒波動反應情形加以紀錄，用以判別受
    測者所供述之真實性，倘受測者愈想壓抑其謊言所產生之情緒，在測謊儀器上會
    愈產生明顯之情緒波動反應，反之，則無此不實之波動反應，因此測謊鑑定結果
    ，仍應與其他調查證據之結果，相互印證，不得採為有罪判決之唯一憑據，故被
    告既查無其他積極證據足資證明有詐欺犯行，即無再施行測謊之必要。
五、原判決以被告犯罪不能證明，而為被告無罪之諭知，核無不合，檢察官上訴意旨
    ，即無理由，應予駁回。
據上論結，應依刑事訴訟法第三百六十八條，判決如主文。
本案經檢察官彭南雄到庭執行職務。
中    華    民    國     九十一     年       三       月     二十六   日
                              臺灣高等法院高雄分院刑事第二庭
                                  審判長法官  曾永宗
                                        法官  邱永貴
                                        法官  郭玫利
右正本證明與原本無異。
不得上訴。
書記官  高惠珠
中    華    民    國     九十一     年       三       月    二十七    日
                                                                      Ｄ
